臺灣臺北地方法院刑事判決
111年度審原訴字第46號
公  訴  人  臺灣臺北地方檢察署檢察官
被      告  林紫微


指定辯護人  本院公設辯護人沈芳萍  
上列被告因詐欺等案件，經檢察官提起公訴（111年度少連偵字
第26號、第33號、111年度偵字第5886號），被告於本院準備程
序中就被訴事實為有罪之陳述，經本院合議庭裁定由受命法官獨
任逕以簡式審判程序審理，判決如下：
    主  文
甲○○犯如附表三編號1至4主文欄所示之肆罪，所處之刑如附表三
編號1至4主文欄所示。本案所犯肆罪應執行有期徒刑拾月。
    事  實
一、甲○○（本案各次行為時為滿18歲但未滿20歲之未成年人）為
    潘宏杰（所涉詐欺取財等犯嫌，另經檢警偵辦）女友，其觀
    察潘宏杰及友人吳○樺（民國00年0月00日生，真實姓名年籍
    詳卷，所涉詐欺取財等犯嫌，另由少年法院調查、審理）從
    事依不明真實身分之人指示，持不詳來源提款卡提領不明款
    項等行為，已知潘宏杰、吳○樺及其背後成員為以對一般民
    眾實施詐術為手段，具有持續性、牟利性及結構性之詐欺集
    團犯罪組織，甲○○仍基於參與犯罪組織之犯意，於110年11
    月20日前某時，加入該詐騙集團，擔任收取贓款之「車手」
    工作。甲○○即承上開參與犯罪組織之犯意，與潘宏杰、吳○
    樺及該詐騙集團其他成年人成員，共同基於隱匿詐欺犯罪所
    得去向、三人以上意圖為自己不法所有之詐欺取財各別犯意
    聯絡，先由上開詐騙集團不詳成員以附表一所示詐術對附表
    一所示被害人行騙，致各該被害人陷於錯誤，依指示匯款如
    附表一所示，潘宏杰旋駕駛汽車搭載吳○樺、甲○○一同行動
    ，由吳○樺在車內交付附表一各該帳戶提款卡及密碼予甲○○
    ，並指示甲○○於附表一所示時間、地點提領如附表一所示金
    額後交予吳○樺、潘宏杰，復由其等循序上繳所屬詐騙集團
    其他不詳成員，以此將贓款不斷轉手方式增加追查難度而隱
    匿犯罪所得去向。嗣如附表一所示之人發覺受騙後報警處理
    ，經警循線查悉上情。
二、案經附表一各該被害人訴由臺北市政府警察局信義分局、松
    山報告臺灣臺北地方檢察署檢察官偵查起訴。
    理  由
一、本件被告甲○○所犯均係死刑、無期徒刑、最輕本刑為3年以
    上有期徒刑以外之罪，其於準備程序進行中就被訴事實為有
    罪之陳述，經受命法官告知簡式審判程序之旨，並聽取當事
    人及辯護人之意見後，本院合議庭認無不得或不宜改依簡式
    審判程序進行之情形，爰依刑事訴訟法第273條之1第1項、
    第284條之1規定，裁定由受命法官獨任進行簡式審判程序。
    又本件所引屬於審判外陳述之傳聞證據，依同法第273條之2
    規定，不受第159條第1項關於傳聞法則規定之限制，依法有
    證據能力，合先敘明。
二、首揭犯罪事實，業據被告於本院審理時坦承不諱（見審訴卷
    第50頁、第81頁、第118頁、第125頁），核與共同正犯吳○
    樺於警詢（見偵33卷第45頁至第51頁）、附表一各被害人於
    警詢（卷內出處頁碼見附表二）陳述之情節一致，並有與其
    等所述相符之李思嫻申辦之中華郵政帳戶（帳號：000-0000
    0000000000號，下稱李思嫻郵局帳戶）之開戶資料及歷史交
    易明細（見偵5886卷第51頁至第65頁）、陳勝佑申辦之合作
    金庫銀行帳戶（帳號：000-0000000000000號，下稱陳勝佑
    合庫銀行帳戶）之開戶資料及歷史交易明細（見審訴卷第41
    頁至第43頁）、攝得被告提領過程之現場及自動櫃員機監視
    器錄影畫面翻拍照片（卷內出處頁碼見附表二）及附表一各
    被害人所提之報案資料（具體名稱及卷內出處頁碼詳見附表
    二）在卷可稽，堪認被告上開任意性自白與事實相符，資可
    採為認定事實之依據。綜上，本件事證明確，被告首揭犯行
    ，堪以認定，應予依法論科。　　
三、論罪科刑：　　
  ㈠組織犯罪防制條例所稱犯罪組織，指三人以上以實施強暴、
    脅迫、詐術、恐嚇為手段或最重本刑逾5年有期徒刑之刑之
    罪，所組成具有持續性或牟利性之有結構性組織。前項有結
    構性組織，指非為立即實施犯罪而隨意組成，不以具有名稱
    、規約、儀式、固定處所、成員持續參與或分工明確為必要
    ，組織犯罪防制條例第2條定有明文。查本案被告為潘宏杰
    女友，對潘宏杰及其友人吳○樺受不詳身分之人指示，持不
    詳來源提款卡提領不明款項等情節知之甚詳，衡情與時下詐
    騙集團車手行為相符，其仍決意為潘宏杰等人從事此等行為
    ，即屬加入該詐欺集團。復依附表一各該被害人指述內容，
    可知係先陸續由佯稱為網路購物商家、金融機構之服務人員
    進行聯繫，分別以操作錯誤需解除設定之詐術對各被害人詐
    騙，其等受騙匯入之人頭帳戶不止1個，足見該集團組織縝
    密、分工精細，顯非為立即實施犯罪而隨意組成，核屬有結
    構性之組織。再以本案詐欺集團之分工、遂行詐欺取財之獲
    利情形，堪認本案詐欺集團係以實施詐術為手段，足認被告
    所參與之本案詐欺集團，為具有持續性、牟利性之結構性組
    織，核屬組織犯罪防制條例第2條第1項所規範之犯罪組織。
    此外，附表一各被害人受騙匯款至各該帳戶後，被告依指示
    提領贓款並交予潘宏杰、吳○樺循序上繳詐騙集團其他成員
    ，顯係就贓款流向進行分層包裝之設計，藉此製造追查斷點
    而隱匿犯罪所得去向，而屬隱匿贓款去向之洗錢行為。
　㈡按行為人以一參與詐欺犯罪組織，並分工加重詐欺行為，同
    時觸犯參與犯罪組織罪及加重詐欺取財罪，雖其參與犯罪組
    織之時、地與加重詐欺取財之時、地，在自然意義上非完全
    一致，然二者仍有部分合致，且犯罪目的單一，依一般社會
    通念，認應評價為一罪方符合刑罰公平原則，應屬想像競合
    犯，如予數罪併罰，反有過度評價之疑。依卷內資料，並無
    證據足以證明被告參與首揭詐騙集團期間所為本案以外之詐
    欺取財犯行，業經檢察官起訴並先於本案繫屬於法院，則承
    上開意旨，核被告於附表一編號1所為，係犯組織犯罪防制
    條例第3條第1項後段參與犯罪組織罪、洗錢防制法第2條第2
    款隱匿特定犯罪所得之去向而依同法第14條第1項論處之洗
    錢罪及刑法第339條之4第1項第2款之三人以上共同犯詐欺取
    財罪；於附表一編號2至4所為，均係犯洗錢防制法第2條第2
    款隱匿特定犯罪所得之去向而依同法第14條第1項論處之洗
    錢罪及刑法第339條之4第1項第2款之三人以上共同犯詐欺取
    財罪。被告、潘宏杰、吳○樺及所屬詐騙集團其他成員就所
    犯洗錢及三人以上共同詐欺取財部分，具犯意聯絡及行為分
    擔，應論以共同正犯。本件被告係一行為同時觸犯上開2以
    上罪名，分別為想像競合犯，應依刑法第55條規定，從一重
    論以刑法第339條之4第1項第2款之三人以上共同犯詐欺取財
    罪。被告所犯附表一編號1至4所示4罪，犯意各別，行為互
    殊且被害人不同，應予分論併罰。　
　㈢按刑法第339條之4第1項第2款其法定刑係1年以上7年以下有
    期徒刑，得併科100萬元以下罰金，然同為3人以上共同詐欺
    取財之人，其原因動機不一，犯罪情節未必盡同，其以3人
    以上共同詐欺取財行為所造成危害社會之程度自屬有異，法
    律科處此類犯罪，所設之法定最低本刑卻同為「1年以上有
    期徒刑」，不可謂不重，於此情形，自非不可依客觀之犯行
    與主觀之惡性二者加以考量其情狀，是否有可憫恕之處，適
    用刑法第59條之規定酌量減輕其刑，期使個案裁判之量刑，
    能斟酌至當，符合罪刑相當原則及比例、平等原則。查被告
    於本案行為時僅19歲，年紀甚輕又涉世未深，判斷事理能力
    稍差，其對男友潘宏杰之請託未予拒絕，終被潘宏杰所收編
    利用。此外，被告親自提領款項，相較所屬詐騙集團其他成
    員，顯較容易為檢警查獲，應認其涉入詐騙集團內部運作之
    程度甚低，且未實際獲得何犯罪所得，犯後甚有悔意，積極
    與被害人達成和解（詳後述），然其於本件所犯三人以上共
    同詐欺取財4罪，最低度刑為有期徒刑1年以上，是衡以上情
    ，應認有情輕法重之虞，爰依刑法第59條規定，均酌減其刑
    。至起訴書認被告於本案各次犯行均與少年吳○樺共同為之
    ，應依兒童及少年福利與權益保障法第112條第1項前段規定
    加重其刑云云，然被告於本案行為時僅19歲，非成年人，顯
    上開規定所定成年人與少年共同實施犯罪之要件不合，無從
    援以該規定加重其刑，特此敘明。
　㈣按想像競合犯之處斷刑，本質上係「刑之合併」，其所謂從
    一重處斷，乃將想像競合犯組成之評價上數罪，合併為科刑
    一罪，其所對應之刑罰，亦合併其評價上數罪之數法定刑，
    而為一個處斷刑。易言之，想像競合犯侵害數法益者皆成立
    犯罪，論罪時必須輕、重罪併舉論述，同時宣告所犯各罪名
    ，包括各罪有無加重、減免其刑之情形，亦應說明論列，量
    刑時併衡酌輕罪部分量刑事由，評價始為充足，然後依刑法
    第55條規定「從一重處斷」，非謂對於其餘各罪可置而不論
    。因此，法院決定處斷刑時，雖以其中最重罪名之法定刑，
    做為裁量之準據，惟於裁量其輕重時，仍應將輕罪合併評價
    在內。查洗錢防制法第16條第2項規定：「犯前2條之罪，在
    偵查或審判中自白者，減輕其刑」，被告就附表一各次所犯
    隱匿犯罪所得去向之洗錢犯行，於本院審理時坦承不諱，業
    如前述，是就被告所犯洗錢防制法部分，原應減輕其刑，然
    依照前揭罪數說明，被告就上開犯行係從一重論處之三人以
    上共同詐欺取財罪，然就被告此部分想像競合輕罪得減刑部
    分，本院於依刑法第57條量刑時，將併予審酌，附此敘明。
　㈤爰審酌近年我國治安飽受詐騙集團威脅，民眾受騙案甚多，
    受騙者辛苦積累之積蓄於一夕之間化為烏有，甚衍生輕生或
    家庭失和之諸多不幸情事，社會觀念對詐騙集團極其痛惡，
    縱經立法者修法提高此類詐欺犯罪之法定刑度為1年以上7年
    以下之有期徒刑，民間主張應再提高法定刑度之聲浪仍未停
    歇，被告不思以正當途徑賺取財物，為貪取報酬，竟起歹念
    加入詐騙集團，從事提領詐騙贓款而製造查緝斷點之行為，
    遂行洗錢及三人以上共同詐欺取財犯行，非但使被害人財物
    受損，更造成一般民眾人心不安，嚴重危害社會治安，甚導
    致政府機關及金融機構對提款機轉帳及提款金額頻作限制，
    影響正當使用人之權利。復參以被告犯後坦認犯行，並於本
    院審理期間與附表一編號2至4被害人達成和解（附表一編號
    1被害人經本院通知未到庭，因而未能達成和解），約定賠
    償附表一編號3被害人之金額已給付完畢，約定分期賠償附
    表一編號2、4被害人迄今均依約履行，有本院調解筆錄及公
    務電話紀錄在卷可憑（見審訴卷第91頁至第92頁），及被告
    於本院審理時陳稱：高中肄業之最高學歷，目前在酒吧上班
    ，需單親扶養2歲小孩等語（見審訴卷第126頁）之智識程度
    及家庭經濟狀況，暨其各次犯行之犯罪手段、所生危害等一
    切具體情狀，分別量處被告如附表三主文欄所示之刑。又被
    告於本件所犯4罪之刑，均無不得併合處罰之情形，本院即
    衡諸罪名相同，犯罪時間甚密接，犯罪手法相同，暨考量犯
    罪所生危害及造成被害人之損失等情，定其應執行刑如主文
    所示。
四、沒收：
　㈠按洗錢防制法第18條第1項前段：犯第14條之罪，其所移轉、
    變更、掩飾、隱匿、收受、取得、持有、使用之財物或財產
    上利益應予沒收之條文，為刑法關於沒收之特別規定，應優
    先適用，至若上開特別沒收規定所未規範之補充規定，諸如
    追徵價額、例外得不宣告或酌減沒收或追徵等情形，洗錢防
    制法並無明文規定，應認即有刑法總則相關規定之適用。
　㈡查被告於附表一提領之金額，屬於被告犯罪所得，亦為其於
    本案犯行所隱匿之財物，本應全數依洗錢防制法第18條第1
    項前段規定宣告沒收。惟被告受其男友潘宏杰指使提領本案
    詐騙贓款，依被告所陳，其提領全額均交予吳○樺等語（見
    審訴卷第50頁），加以卷內並無證據足認被告確實分得何犯
    罪所得，故如對被告沒收全部提領金額，容有過苛之虞，爰
    依刑法第38條之2第2項規定，不予宣告沒收或追徵。
據上論斷，應依刑事訴訟法第273條之1第1項、第299條第1項前
段，判決如主文。
本案經檢察官林晉毅提起公訴，檢察官羅嘉薇到庭執行職務。
中　　華　　民　　國　　111 　年　　10　　月　　13　　日
                  刑事第二十庭   法  官   宋恩同
以上正本證明與原本無異。
如不服本判決應於收受送達後20日內向本院提出上訴書狀，並應
敘述具體理由；其未敘述上訴理由者，應於上訴期間屆滿後20日
內向本院補提理由書（均須按他造當事人之人數附繕本）「切勿
逕送上級法院」。告訴人或被害人如對於本判決不服者，應具備
理由請求檢察官上訴，其上訴期間之計算係以檢察官收受判決正
本之日期為準。因疫情而遲誤不變期間，得向法院聲請回復原狀
。
                                 書記官   林鼎嵐
中　　華　　民　　國　　111 　年　　10　　月　　14　　日
附錄本案論罪科刑法條全文：
刑法第339條之4：
犯第339條詐欺罪而有下列情形之一者，處1年以上7年以下有期
徒刑，得併科1 百萬元以下罰金：
一、冒用政府機關或公務員名義犯之。
二、三人以上共同犯之。
三、以廣播電視、電子通訊、網際網路或其他媒體等傳播工具，
    對公眾散布而犯之。
前項之未遂犯罰之。
組織犯罪防制條例第3條：
發起、主持、操縱或指揮犯罪組織者，處3年以上10年以下有期
徒刑，得併科新臺幣1億元以下罰金；參與者，處6月以上5年以
下有期徒刑，得併科新臺幣1千萬元以下罰金。但參與情節輕微
者，得減輕或免除其刑。
具公務員或經選舉產生之公職人員之身分，犯前項之罪者，加重
其刑至二分之一。
犯第1項之罪者，應於刑之執行前，令入勞動場所，強制工作，
其期間為3年。
前項之強制工作，準用刑法第90條第2項但書、第3項及第98條第
2項、第3項規定。
以言語、舉動、文字或其他方法，明示或暗示其為犯罪組織之成
員，或與犯罪組織或其成員有關聯，而要求他人為下列行為之一
者，處3年以下有期徒刑，得併科新臺幣3百萬元以下罰金：
一、出售財產、商業組織之出資或股份或放棄經營權。
二、配合辦理都市更新重建之處理程序。
三、購買商品或支付勞務報酬。
四、履行債務或接受債務協商之內容。
前項犯罪組織，不以現存者為必要。
以第5項之行為，使人行無義務之事或妨害其行使權利者，亦同
。
第5項、第7項之未遂犯罰之。
洗錢防制法第14條：
有第二條各款所列洗錢行為者，處七年以下有期徒刑，併科新臺
幣五百萬元以下罰金。
前項之未遂犯罰之。
前二項情形，不得科以超過其特定犯罪所定最重本刑之刑。
洗錢防制法第2條：
本法所稱洗錢，指下列行為：
一、意圖掩飾或隱匿特定犯罪所得來源，或使他人逃避刑事追訴
    ，而移轉或變更特定犯罪所得。
二、掩飾或隱匿特定犯罪所得之本質、來源、去向、所在、所有
    權、處分權或其他權益者。
三、收受、持有或使用他人之特定犯罪所得。
附表一：
編號 被害人 詐騙方式 匯款時間、金額及帳戶 提領時間、地點及金額 1 戊○○ 詐欺集團不詳成員陸續佯稱為王品集團、中國信託銀行之客服人員，於110年11月23日晚上8時27分許致電戊○○，謊稱：因內部疏失而重複下訂，須操作網路銀行解除云云，致戊○○陷於錯誤，依指示匯款如右示。 於110年11月23日晚上9時33分、38分許各匯款9萬9,101元、4萬9,897元至李思嫻郵局帳戶。 被告於110年11月23日晚上10時9分、10分許，在臺北市○○區○○○路0段000號、466號臺北永春郵局提款機，從左列帳戶各提領6萬元、2萬8,000元；又於同日晚上10時12分許，在臺北市○○區○○○路0段000號全家超商忠信店提款機，從左列帳戶提領1,000元。 2 丙○○ 詐欺集團不詳成員陸續佯稱為經絡大師、玉山銀行之客服人員，於110年11月23日晚上9時36分許致電丙○○，謊稱：因操作疏失而須繳納會員費用，須操作網路銀行解除云云，致丙○○陷於錯誤，依指示匯款如右示。 110年11月23日晚上10時11分、20分許各匯款4萬9,985元、4萬9,985元至陳勝佑合庫銀行帳戶。 被告於110年11月23日晚上10時55分、56分、57分、58分、59分、59分許，在臺北市○○區○○路0段00號中國信託中崙分行提款機，從左列帳戶各提領2萬元、2萬元、2萬元、2萬元、2萬元、1萬8,000元。 3 丁○○ 詐欺集團不詳成員陸續佯稱為王品集團、銀行客服人員，於不詳時間致電丁○○，謊稱：因內部疏失而重複下訂，須操作網路銀行解除云云，致丁○○陷於錯誤，依指示匯款如右示。 110年11月23日晚上10時47分許3,005元至陳勝佑合庫銀行帳戶。  4 乙○○ 詐欺集團不詳成員陸續佯稱為肚臍T、中華郵政之客服人員，於110年11月23日晚上9時34分許致電乙○○，謊稱：因操作疏失而加入黃金會員，須操作網路銀行解除云云，致乙○○陷於錯誤，依指示匯款如右示。 110年11月23日晚上10時49分許15,985元至陳勝佑合庫銀行帳戶。  
附表二
編號 被害人 被害人筆錄 被害人所提報案資料及匯款證明細  監視器翻拍照片出處 1 戊○○ 110年11月24日警詢（偵33卷第77頁至第81頁） 內政部警政署反詐騙諮詢專線紀錄表、受理詐騙帳戶通報警示簡便格式表、金融機構聯防機制通報單、受理各類案件紀錄表、受理各類案件證明單（以上見偵33卷第83頁至第89頁、第107頁至第109頁）、戊○○所提轉帳交易明細單（見偵33卷第105頁）  偵33卷第27頁、偵5886卷第49頁 2 丙○○ 110年11月23日警詢（偵26卷第17頁至第19頁） 受理各類案件證明單、受理詐騙帳戶通報警示簡便格式表、內政部警政署反詐騙諮詢專線紀錄表（以上見偵26卷第21頁至第24頁）、丙○○所提轉帳交易明細單、交易明細、與詐欺集團通聯紀錄（以上見偵26卷第25頁至第26頁）  偵26卷第53頁至第55頁 3 丁○○ 110年11月24日警詢（偵26卷第27頁至第28頁） 受理各類案件證明單、受理詐騙帳戶通報警示簡便格式表、內政部警政署反詐騙諮詢專線紀錄表（以上見偵26卷第29頁至第32頁）、丁○○所提轉帳交易明細、詐騙集團人員之LINE首頁（以上見偵26卷第33頁至第35頁）  偵26卷第53頁至第55頁 4 乙○○ 110年11月24日警詢（偵26卷第37頁至第38頁） 受理各類案件證明單、受理詐騙帳戶通報警示簡便格式表、內政部警政署反詐騙諮詢專線紀錄表（以上見偵26卷第39頁至第42頁）、乙○○所提交易明細單（偵26卷第43頁）  偵26卷第53頁至第55頁 
附表三：
編號 犯罪事實  主文   1 被告及所屬詐騙集團成員三人以上共同詐欺取財附表一編號1被害人及洗錢、參加犯罪組織部分   甲○○犯三人以上共同詐欺取財罪，處有期徒刑陸月。   2 被告及所屬詐騙集團成員三人以上共同詐欺取財附表一編號2被害人及洗錢部分   甲○○犯三人以上共同詐欺取財罪，處有期徒刑陸月。   3 被告及所屬詐騙集團成員三人以上共同詐欺取財附表一編號3被害人及洗錢部分   甲○○犯三人以上共同詐欺取財罪，處有期徒刑陸月。   4 被告及所屬詐騙集團成員三人以上共同詐欺取財附表一編號4被害人及洗錢部分   甲○○犯三人以上共同詐欺取財罪，處有期徒刑陸月。